臺灣高雄地方法院民事裁定　　　　　100年度消債更字第173號
聲　請　人　周玉青
代　理　人　李靜怡 律師
上列當事人因消費者債務清理事件聲請更生，本院裁定如下：
    主  文
聲請駁回。
聲請費用由聲請人負擔。
    理  由
一、按「債務人不能清償債務或有不能清償之虞者，得依本條例
    所定更生或清算程序，清理其債務。」，消費者債務清理條
    例第3 條定有明文。又按消費者債務清理條例之立法目的，
    乃在於使陷於經濟上困境之消費者得以依本條例妥適調整與
    債權人間之權義關係，保障債權人之公平受償、謀求消費者
    經濟生活之更生機會；另消費者債務清理條例所定之前置協
    商程序意旨，在使金融機構與債務人就其債務清理事務上，
    利用法院程序外解決之協商機制。是債務人於協商程序中，
    自應本於個人實際財產及收支狀況，依最大誠信原則，商討
    解決方案。如終究不能成立協商，於聲請更生或清算時，法
    院審酌上開條文所謂「不能清償或有不能清償之虞」，自宜
    綜衡債務人全部收支、信用及財產狀況，評估是否因負擔債
    務，而不能維持最基本之生活條件；所陳報之各項花費，是
    否確屬必要性之支出；如曾有協商方案，其條件是否已無法
    兼顧個人生活之基本需求等情，為其判斷之準據。若債務人
    之最大債權銀行所提出之債務協商清償方案為債務人所得負
    擔，僅因債務人拒不接受而致協商不成立，債務人雖產生無
    法依協商條件逐步清償債務之結果，仍應認為其並無不能清
    償債務或有不能清償之虞，蓋此乃出於債務人自行選擇不清
    償債務之自由意志所致，尚難認債務人符合消費者債務清理
    條例第3 條之規定。是債務人於聲請更生前應先行向債權銀
    行協商，若協商條件達成足以達成保障債權人公平受償，且
    債務人亦得因此協商條件達成其經濟生活重建之目的時，即
    不得捨協商條件而濫用司法資源聲請更生。
二、聲請意旨略以：聲請人即債務人周玉青前向金融機構辦理消
    費貸款、信用卡契約等致積欠無擔保債務計新臺幣（下同）
    1,340,564元，因無法清償債務，乃於民國100年6月間與最
    大債權銀行聯邦商業銀行股份有限公司（下稱聯邦銀行）進
    行前置協商，但因聲請人無法負擔任何還款條件，致使協商
    不成立，並因聲請人有不能清償債務或有不能清償之虞，復
    未經法院裁定開始清算程序或宣告破產，爰依法聲請准予裁
    定更生等語。
三、經查：
  (一)聲請人前向各金融機構辦理消費貸款、信用卡契約等致積欠
    無擔保債務計1,340,564 元（其中包含資產公司債務816,79
    2 元），因無法清償債務，乃於100 年6 月間與最大金融機
    構聯邦銀行進行前置協商，但因聲請人無法負擔任何還款條
    件，致使協商不成立，此有債權人清冊、財團法人金融聯合
    徵信中心前置協商專用債權人清冊、當事人綜合信用報告、
    前置協商不成立通知書等在卷可稽（卷第9 頁、第33頁至35
    頁、第36頁至39頁、第10頁），堪認上情屬實。
  (二)聲請人現任職台灣積體電路製造股份有限公司，每月領有低
    收入補助費2,000 元，98年度、99年度報所得平均每月收入
    分別為0 元、9,461 元，勞工保險投保薪資額為31,800元，
    據其提出之100 年度1 月至6 月薪資單於扣除勞、健保費後
    平均每月收入為33,056元等情，此有財產歸屬資料清單、綜
    合所得稅各類所得資料清單、勞工保險被保險人投保資料表
    、薪資單、低收入戶證明書、郵政存簿儲金簿封面及內頁資
    料等件附卷可證（卷第18頁至20頁、第30頁至32頁、第50頁
    至55頁、第15頁、第56頁至62頁），均認屬實；是應以其提
    出之100 年1 月至6 月薪資單之平均收入33,056元加計其每
    月領有之低收入補助費2,000 元，而以35,056元為核算其償
    債能力之基礎，較符實情。
  (三)聲請人主張離婚後與前配偶共同分擔2 名未成年子女扶養費
    乙節。按直系血親相互間，互負扶養之義務，民法第1114條
    第1 款定有明文。查聲請人與前配偶陳志銘於92年2 月離婚
    ，長子陳逸哲為87年生，次子陳建森為88年生，每名未成年
    子女每月領有兒少扶助費2,200 元等情，此有戶籍謄本、郵
    政存簿儲金簿封面及內頁資料等件在卷可參（卷第16頁至17
    頁、第61頁至62頁），堪認其2 名子女均未成年，確屬不能
    維持生活且無謀生能力需聲請人扶養；另依戶籍謄本所載聲
    請人與前配偶陳志銘於92年2 月12日離婚，雖聲請人與該未
    成年子女之生父陳志銘已無婚姻關係，惟此不影響生父依法
    應負之扶養責任，該未成年子女仍應由聲請人與陳志銘共同
    分擔扶養之責；該扶養費用部分，參照民法第1118、1119條
    規定，其負扶養義務之程度，亦應考量其目前身負債務之窘
    境，所負擔之扶養義務能力，自非比一般，是認應以99年度
    綜合所得稅受扶養人每人免稅額82,000元計算，其每人每月
    扶養費用為6,833 元【計算式：82,000÷12=6,833，元以下
    4 捨5 入】為審查基準，是聲請人每月應負擔2 名未成年子
    女扶養費應為4,633 元【計算式：（6,833 －2,200 ）×2
    ÷2 ＝4,633 】；又聲請人固主張第三人陳志銘僅將房屋提
    供聲請人與子女居住，並未負擔子女扶養費云云，並提出陳
    志銘之切結書為證（卷第78頁），惟子女扶養費之支付並非
    以支付現金為必要，得以提供房屋居住以代扶養費之支出，
    聲請人亦因此免於房租之支出，尚難謂第三人陳志銘並未支
    付子女之扶養費。至聲請人個人日常生活必要費用部分，審
    酌聲請人負債之現況，基於社會經濟活動之互賴及誠信，該
    日常生活所需費用，自應節制開支，不得有超越一般人最低
    生活標準之享受，否則反失衡平，本院參酌內政部社會司所
    公告歷年最低生活費標準，100 年度7 月高雄市每人每月最
    低生活費標準為11,146元，則聲請人每月最低生活費除有特
    殊情形並有證據證明者外，自宜以此為度，始得認係必要支
    出。
  (四)綜上所述，依聲請人現每月收入35,056元為核算基礎，扣除
    個人日常生活所需之必要費用11,146元、子女扶養費4,633
    元，其餘額為19,277元【計算式：35,056-11,146 －4,633
    =19,277 】；又聲請人負債總額為1,340,564 元，以上開餘
    額按月攤還結果，如不計利息，僅需約5 年之期間即可清償
    完畢，審酌聲請人為65年次，正值青壯，距法定強制退休年
    齡，一般可預期尚有30年收入之職業生涯可期，力能逐期償
    還所欠債務；況聲請人亦自承債權人聯邦商業銀行、渣打銀
    行及中國信託銀行提供123 期，每月清償5,000 元之協商方
    案，加計陽光資產公司每月清償4,000 元、明台產物保險每
    月清償約3,000 元及磊豐資產公司每月清償400 元，共計每
    月須清償約12,000元等情（卷第68頁），以聲請人每月收入
    扣除必要生活費用及扶養費後之餘額，足以負擔上開協商方
    案，是堪認聲請人客觀上並無不能清償債務之情形。
五、據上論結，本件聲請為無理由，依消費者債務清理條例第11
    條第1 項、第8 條前段，裁定如主文。
中    華    民    國    100    年    12    月    13    日
                        民事庭  法  官  邱泰錄
以上正本，係照原本作成。
如不服本裁定，應於送達後10日內，向本院提出抗告狀。
中    華    民    國    100    年    12    月    13    日
                                書記官  梁竫